【裁判字號】    99,交易,197
【裁判日期】    990923
【裁判案由】    過失致死
【裁判全文】
臺灣彰化地方法院刑事判決             99年度交易字第197號
公  訴  人  臺灣彰化地方法院檢察署檢察官
被      告  乙○○
上列被告因過失致死，經檢察官提起公訴（99年度偵字第5106號
），本院判決如下：
    主  文
乙○○因過失致人於死，處有期徒刑柒月。
    事  實
一、乙○○於民國99年4月20日下午13時許，酒後騎乘車牌號碼
    NT6－538號重型機車（其係當日中午12時30分許飲保力達，
    經於同日下午1時59分許，測得其呼氣酒精濃度為每公升
    0.03毫克，回推其於案發當時酒精濃度約為0.03＋0.08×
    59/60＝0.1086，尚未達每公升0.25標準），沿彰化縣秀水
    鄉○○街，由南往北方向行駛，行經彰化縣秀水鄉○○街與
    安溪街76巷交岔路口附近，原應在交岔路口之路段，不得超
    車及注意車前狀況，並隨時採取必要之安全措施，且依當時
    狀況，天氣為晴天，有日間自然光線，路面乾燥無缺陷，無
    障礙物，標誌及標線均清楚，視距良好，並無不能注意之情
    形，竟疏未注意王立所騎乘之車牌號碼SC W－203號輕型機
    車，在其同向前方緩速行駛於路旁，而欲有左轉，仍貿然超
    車向前直行，以致在其所駕駛之重型機車，與王立所駕駛之
    機車發生碰撞，王立因而人車倒地，受有右手背、左膝前部
    及左足背部擦傷，以及額部擦傷等傷害，進而引發顱內出血
    ，經送醫急救，延至同日下午3時20分許，在彰化縣彰化市
    基督教醫院不治死亡。乙○○於事故發生後停留現場，並於
    承辦員警到場時，主動表明其為肇事者，於偵辦犯罪之警員
    尚未發覺犯罪人前自首接受裁判。
二、案經被害人之子甲○○訴由彰化縣警察局鹿港分局報請臺灣
    彰化地方法院檢察署檢察官偵查，及檢察官相驗後主動偵查
    起訴。
    理  由
壹、程序方面：
一、本件被告乙○○所犯係屬刑事訴訟法第376條第1款所列之最
    重本刑為3年以下有期徒刑、拘役或專科罰金之罪，本院爰
    依同法第284條之1之規定行獨任審判。
二、按被告以外之人於審判外之言詞或書面陳述，除法律有規定
    者外，不得作為證據。被告以外之人於審判外之陳述，雖不
    符前四條之規定，而經當事人於審判程序同意作為證據，法
    院審酌該言詞陳述或書面陳述作成時之情況，認為適當者，
    亦得為證據。當事人、代理人或辯護人於法院調查證據時，
    知有第159條第1項不得為證據之情形，而未於言詞辯論終結
    前聲明異議者，視為有前項之同意。刑事訴訟法第159條第
    1項、第159條之5分別定有明文。本件後引供述證據（含言
    詞及書面）經本院於審理時當庭直接提示而為合法之調查，
    被告未於言詞辯論終結前聲明異議，本院復審酌該等供述證
    據作成時並無任何違法之情況，故依上開規定，應得採為認
    定本件犯罪事實所憑之證據。
三、本件被害人王立之家屬甲○○（告訴人）王金榮（子）及配
    偶王黃梅於偵查中之供述，因未依法具結，故刑事訴訟法第
    158條之3規定，不得作為證據。
貳、實體方面：
一、訊據被告乙○○固不否認於上揭時間、地點與被害人王立發
    生交通事故，被害人王立並因該交通事故死亡及未注車前有
    被害人王立騎乘機車欲行有左轉之狀況等情，惟辯稱：伊就
    系爭車禍，其並不承認關於超車不當部分云云。但查：（一
    ）被告上揭犯行，業經證人即告訴人甲○○於警詢證述明確
    ，且有道路交通事故現場圖、道路交通事故調查報告表(一)(二)
    各1紙及現場照片8張在卷可稽。而本件被害人王立因上開交
    通事故受有右手背、左膝前部及左足背部擦傷，以及額部擦
    傷等傷害，進而引發顱內出血，經送醫後不治死亡，亦經臺
    灣彰化地方法院檢察署檢察官督同檢驗員相驗屬實，製有相
    驗筆錄、相驗屍體證明書、檢驗報告書各1份在卷，並有財
    團法人彰化基督教醫院非病死者司法相驗病歷摘要1份在卷
    可憑。（二）按汽車行駛時，駕駛人應注意車前狀況，並隨
    時採取必要之安全措施；又行經設有交岔路口標誌之路段，
    不得超車，道路交通安全規則第94條第3項及第101條第1項
    第1款分別訂有明文，被告身為駕駛人且具有相當之駕駛執
    照，對上開交通安全規定自有注意義務。然查：被告乙○
    ○於警詢承陳：「我從安溪街由南往北行駛至肇事處，我車
    直行通過路口時，此時有一部輕機從我車右側往左行駛而來
    ，我車見狀時我車右側車身即與該車左側車身相撞，我車速
    40-50公里，我有喝酒」；後於偵訊時，供承：「（情形？
    ）我當天要去秀水公司上班，我沿路騎時，看見死者在我前
    面，他騎靠路邊，他是要左轉到對面。」、「（你看見他時
    ，他的方向如何？）我遠遠看見他時，他車子跟我同向，車
    子向前」、「（對方速度多少？）他慢慢騎，大約30公里左
    右。」等語。可知被告乙○○在碰撞前即已發現被害人王立
    騎乘機在其前方路旁緩速前進，有左轉之跡象，是彼時，被
    告乙○○當可注意該車前狀況，而採取安全措施，故被告乙
    ○○於偵查中，一度辯稱被害人猝然左轉，是不及反應云云
    ，顯非事實。觀交通事故現場圖及現場照片（99年度相字
    第270號第12頁至15頁），顯示兩車撞擊後刮地痕位置均在
    對向南往北車道內，被告乙○○所駕之NT6－538號重型機車
    前車頭受損、被害人王立所騎之SCW－203號輕型機車後車尾
    受損及被害人王立所駕之機車倒地地點之前，並無任何被告
    乙○○所駕機車之煞車痕跡（此足示被告乙○○發現危險之
    際，並無任何煞車減速之動作，仍維持相當之速度），是堪
    認，被告乙○○駕駛機車沿安溪街由北往南方向行駛，至肇
    事路口超車不當，且未注意車前狀況，致撞同向前方左轉由
    被害人王立所騎乘之機車而肇生本件車禍。又依附卷之交
    通事故調查報告表(一)所載，本件肇事時天候為晴天，有日間
    自然光線，路面乾燥無缺陷，又無障礙物，視距良好，並無
    不能注意之情形，被告乙○○竟疏未注意車前狀況，非但未
    採取必要之安全措施（例如被告乙○○在碰撞前既早已發覺
    被害人王立騎乘機車緩速行駛於路旁，自應預見被害人王立
    有轉向之可能，而採取減速或鳴按喇叭警示等必要安全措施
    ），仍貿然超超車致本件車禍，其駕駛之行為確有過失。（
    三）本件車禍經送臺灣省彰化縣區車輛行車事故鑑定委員鑑
    驗，結果亦同此見解，認「一、乙○○駕駛重機車行經交岔
    路口超車不當且未注意車前狀況撞擊前方左轉車輛，為肇事
    原因。二、王立駕駛輕機車為前方左轉車輛，被後方撞擊，
    無肇事因素。」，有該99年8月24日彰鑑字第0995601759號
    函附之鑑定意見書附卷可參。是益徵被告乙○○之上開駕駛
    機車行為確有過失，並為本件車禍之肇事原因，而被害人王
    立對本件車禍之發生並無任何肇事因素，公訴人指被害人王
    立駕駛機車有未讓直行車而不當左轉之疏，顯屬誤會。（四
    ）被告乙○○上開駕駛機車之過失行為，致被害人王立受傷
    而死亡，是被告乙○○之過失行車肇事行為，與被害人王立
    之死亡結果間，顯具有相當因果關係。故綜上，顯見被告乙
    ○○所辯，係淡化犯行之詞，不可採信。本件罪證明確，被
    告乙○○之過失致死犯行，足以認定。
二、核被告乙○○所為，係犯刑法第276條第1項之普通過失致人
    於罪。次按刑法第62條所謂自首，祇以犯人在犯罪未發覺之
    前，向該管公務員申告犯罪事實，而受裁判為已足，並不以
    使用「自首」字樣或言明「自首」並「願受裁判」為必要（
    最高法院63年度台上字第1101號判例意旨參照）。本件被告
    於肇事後，於偵查犯罪之員警未發覺犯罪行為人前自首，此
    有彰化縣警察局道路交通事故肇事人自首情形紀錄表記載：
    「報案人或勤指中心轉來資料未報明肇事人姓名，處理人員
    前往現場處理肇事人在場，並當場承認為肇事人。」，有該
    紀錄表附卷可憑。是依前揭最高法院判例意旨觀之，被告顯
    已符合自首之要件，其自首而受裁判，依刑法第62 條前段
    之規定，減輕其刑。爰審酌被告乙○○之過失為本件車禍之
    肇事原因，車禍迄今尚未與被害人家屬達成民事賠償之任何
    有關協議及被告乙○○肇事後自首，庭訊時態度良好等一切
    情狀，量處如主文所示之刑。
據上論斷，應依刑事訴訟法第284條之1、第299條第1項前段，刑
法第276條第1項、第62條前段，刑法施行法第1條之1，判決如主
文。
中    華    民    國    99    年    9     月    23    日
                  交通法庭            法  官  洪志賢
以上正本證明與原本無異。
如不服本判決應於收受判決後10日內向本院提出上訴書狀，並應
敘述具體理由；其未敘述上訴理由者，應於上訴期間屆滿後20日
內向本院補提理由書（均須按他造當事人之人數附繕本）「切勿
逕送上級法院」。
告訴人或被害人對於判決如有不服具備理由請求檢察官上訴者，
其上訴期間之計算係以檢察官收受判決正本之日期為準。
中    華    民    國    99    年    9     月    23    日
                                      書記官  許億先
附錄本案論罪科刑法條全文：
中華民國刑法第276條
（過失致死罪）
因過失致人於死者，處 2 年以下有期徒刑、拘役或 2 千元以下
罰金。
從事業務之人，因業務上之過失犯前項之罪者，處 5 年以下有
期徒刑或拘役，得併科 3 千元以下罰金。

司法院資訊處製作；財團法人民間司法改革基金會備份。
